臺灣臺中地方法院刑事判決　　　　　　　93年度訴字第2991號
公　訴　人　臺灣臺中地方法院檢察署檢察官
被　　　告　乙○○
上列被告因偽造文書案件，經檢察官提起公訴（93年度偵緝字第
1347號），由本院合議庭裁定以簡式審判程序，判決如下：
    主  文
乙○○共同連續行使偽造私文書，足以生損害於公眾及他人，處
有期徒刑肆月，如易科罰金，以佰元折算壹日。緩刑貳年。
補領國民身分證申請書「領證核章」欄偽造「甲○○」署名乙枚
、「申請人」欄內偽造「甲○○」署名及指印各壹枚、中華民國
普通護照申請書上偽造「甲○○」簽名壹枚、偽造「甲○○」名
義之國民身分證及「甲○○」名義之中華民國護照（各均貼有芶
澤英照片各壹張）各壹枚，均沒收。
    犯罪事實
一、乙○○（曾有傷害前科）與大陸地區人民芶澤英（現通緝中
    ）原係夫妻（於民國89年12月14日在重慶市登記結婚，93年
    8 月3日登記離婚），為使芶澤英冒名請領護照出國，以圖
    入出境之便利，均明知甲○○（為乙○○之妹）之國民身分
    證並
　  未遺失，亦未因國民身分證遺失而委請代為申請補領，復未
    委請申辦中華民國護照，竟共同基於偽造私文書及行使之概
    括犯意聯絡，先於91年8月6日，共同至臺中縣潭子鄉○○路
    ○段237巷3號臺中縣潭子鄉戶政事務所，由芶澤英冒用甲○
    ○名義，向臺中縣潭子鄉戶政事務所承辦人員佯稱甲○
　　○國民身分證遺失而申請補領，並由芶澤英在補領國民身分
　  證申請書上領證核章及申請人欄內偽簽「甲○○」署名各乙
    枚，復在申請人欄捺印指紋乙枚，而偽造「甲○○」名義之
    補領國民身分證申請書，連同芶澤英之照片二張（其中一張
    黏貼於補領國民身分證申請書上），持以向上開戶政事務所
    承辦人員申請補發而行使，使該管公務員將此不實之遺失事
    由登載於職務上所掌之公文書上，並據以核發貼有芶澤英照
    片之甲○○名義之國民身分證予芶澤英，足生損害於甲○○
    及戶籍管理之正確性。乙○○與芶澤英於取得甲○○名義之
    國民身分證後，即承前概括犯意，於91年8月6日，共同前往
    臺北市○○路○段2之2號5樓之外交部領事事務局，由芶澤
    英在中華民國普通護照申請書偽簽「甲○○」署押，假冒「
    甲○○」名義填載製作貼有甲○○名義之國民身分證正反面
    影印本之中華民國普通護照申請書，持以向外交部領事事務
    局提出核發護照之申請而行使之，使不知情之公務員據以核
    發貼有芶澤英照片之甲○○名義普通護照，足以生損害於甲
    ○○及入出境管理之正確性。嗣甲○○本人於92年11月間欲
    申請普通護照獲悉上情，並經警循線查獲。
二、案經臺中縣警察局豐原分局報告臺灣臺中地方法院檢察署檢
    察官偵查起訴。
    理    由
一、上揭犯罪事實，業據被告乙○○於本院準備程序及審理時坦
    承不諱，核與證人甲○○於警詢、偵查證述之情節相符，並
    有外交部領事事務局92年11月27日領一字第09252456310號
    函影本、被告與芶澤英向外交部領事事務局申請中華民國普
    通護照申請書影本、向臺中縣潭子鄉戶政事務所申領補領國
    民身分證申請書影本、結婚登記申請書影本、財團法人海峽
    交流基金會證明書影本、中華人民共和國重慶市公證處公證
    書影本、結婚公證書影本、芶澤英旅行證申請書資料影本、
    離婚證在卷可佐，足認被告之自白確與事實相符，堪可採信
    。本案事證明確，被告犯行堪以認定，應予依法論科。
二、按行使影本，作用與原本相同，偽造身分證後，持以行使其
    影本，偽造之低度行為為高度之行使行為所吸收，應論以行
    使偽造身分證罪（最高法院70年臺上字第1107號判例意旨參
    照）。且刑法第二百十七條第一項所規定之「署押」，乃指
    於紙張或物體上簽署之姓名，或其他符號，其作用在示其承
    認所簽署之文書效力，若以捺指紋以代替簽名者，如偽造指
    紋亦屬偽造署押。是核被告與芶澤英行使偽造補領國民身分
    證申請書、普通護照申請書部分，均係犯刑法第二百十六條
    、第二百十條之罪，其使戶政事務所人員於職務上所掌公文
    書為不實登載部分，則係犯同法第二百十四條使公務員登載
    不實罪。被告與芶澤英間，就上開犯行，具有犯意之聯絡與
    行為之分擔，均為共同正犯。被告偽造「甲○○」之署押，
    係偽造私文書之階段行為；偽造私文書後進而行使，偽造之
    低度行為應為行使之高度行為所吸收，均不另論罪。被告先
    後多次行使偽造私文書犯行，時間緊接，觸犯構成要件相同
    之罪名，顯係基於概括之犯意為之，為連續犯，應依刑法第
    五十六條規定，以一罪論，並加重其刑。被告所犯上開二罪
    間，具有方法結果之牽連關係，為牽連犯，應從一重之行使
    偽造私文書罪處斷。爰審酌被告前未曾受有期徒刑以上刑之
    宣告，有卷附之臺灣臺中地方法院檢察署刑案資料查註紀錄
    表及臺灣高等法院被告全國前案紀錄表各一份可按，堪認其
    素行尚佳、智識程度、犯罪動機、目的、手段，所生危害及
    犯後尚能坦認犯行之一切情狀，量處如主文所示之刑，同時
    諭知易科罰金之折算標準。又被告前未曾受有期徒刑以上刑
    之宣告，其一時失慮，致罹刑章，經此刑之宣告後，應知警
    惕而無再犯之虞，本院認所宣告之刑以暫不執行為適當，併
    諭知緩刑二年，以啟自新。被告與芶澤英在補領國民身分證
    申請書「領證核章」欄偽造之「甲○○」署名一枚、「申請
    人」欄內偽造之「甲○○」署名及指印各一枚、中華民國普
    通護照申請書上簽名欄內偽造之「甲○○」署名一枚，不問
    屬於犯人與否，均應依刑法第二百十九條之規定，予以宣告
    沒收。上開「甲○○」名義之國民身分證正本、護照各一本
    ，雖未扣案，惟既查無積極證據足認確已滅失，復為芶澤英
    所有供犯罪所用及因犯罪所得之物，
    本件被告既與芶澤英為共犯關係，自應依刑法第三十八條第
    一項第二款、第三款規定，予以宣告沒收。再上開國民身分
    證及護照各一本上所貼之芶澤英照片各一張，均係芶澤英所
    有供犯罪所用之物，亦均應依刑法第三十八條第一項第二款
    規定，予以宣告沒收。
三、公訴意旨另以：被告乙○○與芶澤英利用不知情之承辦人員
    核發偽造「甲○○」名義之國民身分證，並共同持偽造之「
    甲○○」名義之國民身分證，向外交部領事事務局提出核發
    護照之申請而行使，使該管公務員將此不實之事項登載於職
    務上所掌之公文書上，因認被告就此部分亦涉犯刑法第二百
    十四條之使公務員登載不實罪，另涉犯刑法第二百十六條行
    使同法第二百十二條之偽造特種文書罪及護照條例第二十三
    條第一項之偽造國民身分證供申請護照致生損害他人罪嫌云
    云。惟按申請人有下列情形之一者，主管機關或駐外館處應
    不予核發護照：(一)冒用身分，申請資料虛偽不實，或以不法
    取得、偽造、變造之證件申請者。(二)經司法或軍法機關通知
    主管機關者。(三)其他行政機關依法律限制申請人出國或申請
    護照並通知主管機關者，護照條例第十八條定有明文。是外
    交部領事事務局就申請核發護照事項，對申請人有無冒用身
    分、申請資料之真偽，或所提出之證件係以不法取得、偽造
    、變造者，既有查核權責以為核發與否之依據，即就申請核
    發護照等事項有實質審查義務，縱被告係冒用他人證件以申
    辦護照，尚難以使公務員登載不實之罪名相繩。又刑法第二
    百十六條、同法第二百十二條之行使偽造特種文書罪，以有
    偽造之特種文書存在為其構成要件；護照條例第二十三條第
    一項之偽造國民身分證供申請護照致生損害他人罪，係刑法
    第二百十二條之偽造特種文書罪之特別規定，並以偽造國民
    身分證為其構成要件。而所謂偽造，係指無製作權人冒用他
    人名義製作而言。本件「甲○○」名義之國民身分證，係由
    有權機關即臺中縣潭子鄉戶政事務所所製發，縱係他人冒用
    名義所申辦並持之使用，並非偽造，自無偽造國民身分證之
    可言。被告與芶澤英共同持甲○○名義之國民身分證向外交
    部領事事務局申請核發護照乙節，固經被告於偵查中及本院
    審理時坦認不諱，惟其所為，既與刑法第二百十四條之使公
    務員登載不實罪、同法第二百十六條行使同法第二百十二條
    之偽造特種文書罪、護照條例第二十三條第一項之偽造國民
    身分證供申請護照致生損害他人罪之犯罪構成要件均不相當
    ，本院原應就被告被訴此部分犯行為無罪之諭知，惟因公訴
    人認被告所犯上開二罪與本案前開論罪科刑之行使偽造私文
    書、使公務員登載不實等罪間，有牽連犯之裁判上一罪關係
    ，爰不另為無罪之諭知，併此敘明。
據上論斷，應依刑事訴訟法第二百七十三條之一第一項、第二百
九十九條第一項前段、刑法第二十八條、第五十六條、第二百十
六條、第二百十條、第二百十四條、第五十五條、第二百十九條
、第七十四條第一款、第三十八條第一項第二款、第三款，罰金
罰鍰提高標準條例第一條前段、第二條，判決如主文。
中　　華　　民　　國　　94　　年　　10　　月　　21　　日
                  刑事第五庭    法  官  林慧貞
上正本證明與原本無異。
如不服本判決，應於送達後十日內向本院提出上訴狀（須附繕
本），上訴於臺灣高等法院臺中分院。
                                書記官  張皇清
中　　華　　民　　國　　94　　年　　10　　月　　21　　日
附錄本案論罪科刑法條全文
中華民國刑法第二百十條
偽造、變造私文書，足以生損害於公眾或他人者，處五年以下有
期徒刑。
中華民國刑法第二百十六條
行使第二百十條至第二百十五條之文書者，依偽造、變造文書或
登載不實事項或使登載不實事項之規定處斷。
中華民國刑法第二百十四條
明知為不實之事項，而使公務員登載於職務上所掌之公文書，足
以生損害於公眾或他人者，處三年以下有期徒刑、拘役或五百元
以下罰金。
